【裁判字號】    92,台上,736
【裁判日期】    920220
【裁判案由】    違反槍砲彈藥刀械管制條例
【裁判全文】
最高法院刑事判決                                九十二年度台上字第七三六號
    上  訴  人  甲○○
    選任辯護人  林宏信律師
                翁方彬律師
右上訴人因違反槍砲彈藥刀械管制條例案件，不服台灣高等法院台中分院中華民國九
十一年十一月二十日第二審判決（九十一年度上訴字第一０八四號，起訴案號：台灣
苗栗地方法院檢察署九十一年度偵字第四九號），提起上訴，本院判決如左：
    主  文
上訴駁回。
    理  由
按刑事訴訟法第三百七十七條規定，上訴於第三審法院，非以判決違背法令為理由，
不得為之。是提起第三審上訴，應以原判決違背法令為理由，係屬法定要件。如果上
訴理由狀並未依據卷內訴訟資料，具體指摘原判決不適用何種法則或如何適用不當，
或所指摘原判決違法情事，顯與法律規定得為第三審上訴理由之違法情形，不相適合
時，均應認其上訴為違背法律上之程式，予以駁回。本件上訴人甲○○上訴意旨略稱
：(一)、原判決就呂雲富係以何種管道向上訴人告知：被害人陳國明在現場「酒神廳」
消費；及就上訴人所糾集之五、六名男子認均屬成年人，而未說明其所依憑之證據及
理由。又上訴人並無犯罪之動機，原判決認定上訴人有本件犯行，於法有違。(二)、陳
國明及現場男、女服務生等均供述證人游忠水在場，則原審未傳喚游忠水到庭查明事
實，於法有違。(三)、證人周宏國指稱：持九０手槍之歹徒年約二十至二十五歲，而上
訴人於案發時已三十二歲，顯見周宏國所指持槍者並非上訴人；證人林振宏於第一審
已供稱：持槍對伊之人，並非上訴人，而係比伊（林振宏係二十八歲）年輕之人，益
見持槍之人並非上訴人。原判決對上開有利上訴人之證詞，未說明何以不採之理由；
周宏國所為供述與經驗法則有違，且其與林振宏之供述互有歧異，原判決以之認定上
訴人有本件犯行，於法有違。(四)、縱上訴人曾糾集五、六名男子至現場，然上訴人若
不知其中有人攜帶手槍，自不負共同正犯之責任。原判決在無積極證據之情形下，認
定上訴人有共同未經許可持有手槍犯行，於法有違等語。
惟查原判決認定上訴人有原判決事實欄所記載之共同未經許可持有手槍犯行，係以上
訴人確有前揭犯行，業據被害人陳國明指訴甚詳。而茍上訴人未為上開犯行，並好心
親送陳國明就醫，以上訴人所供其二人並無恩怨等情，陳國明豈有故意構詞誣陷上訴
人之理。參酌在場證人黃瑞嬪、楊莉萍、汪秀霞、張美玲、潘淑娟、楊佩純、邱仁威
、林振宏、林仁妹、周宏國等人所分別供述之情節，益見陳國明指述各情非虛。況上
訴人於偵查中亦坦承陳國明受傷時，伊確有在現場之包廂等情是實。第一審法院並至
現場履勘明確，就案發現場位置繪製現場圖，有履勘筆錄一份、現場圖二份在卷可參
，復有錄影帶一捲扣案可資佐證。堪認本件確係上訴人帶領不詳姓名成年男子攜帶手
槍與子彈前往現場包廂，並推由其中一名成年男子持該槍彈朝現場牆壁射擊制式子彈
一顆。上訴人等人確有妨害被害人陳國明、周宏國、邱仁威、林振宏、綽號「小顏」
等人之行動自由，已據陳國明、周宏國、邱仁威、林振宏等人指述明確。且上訴人苟
非與陳國明談判未果，何需推由其中一人開槍射擊？又在上開槍擊事件發生之後，陳
國明若非已遭控制行動自由，豈會仍繼續留在現場。另周宏國、邱仁威、林振宏三人
均為現場酒店員工，其等與上訴人並無積怨，亦未就其等被害情形對上訴人提出告訴
，其等自無構詞誣陷上訴人之可能。依證人即承辦警員鄭世聰及林振宏所供述之情節
，參酌現場照片十五張、林振宏當庭繪製之彈孔位置圖、證人林美玉在現場照片說明
處簽名捺印、第一審法院至現場勘驗結果等證據資料，堪認警員在案發後確曾至現場
蒐證，並起獲彈頭一枚。上開扣案彈頭送請鑑定結果，係已擊發口徑９ｍｍ制式銅包
衣彈頭，因撞擊而變形，其長度１４ｍｍ、重量約為８ｇ，其上具六條右旋來復線；
上開來復線上之陰線寬度與陽線寬度亦均相等，且來復線之深度、旋轉方向、纏角等
，均與制式槍枝槍管之來復線型態相雷同，故研判該彈頭為制式槍枝所擊發，有內政
部警政署刑事警察局九十一年刑鑑字第一一七一九號函附鑑驗報告、同年刑鑑字第九
００二二六八六號函附鑑驗報告、扣案彈頭照片四張在卷可稽。另依內政部警政署刑
事警察局九十一年九月二日刑鑑字第０九一０二二三五八０號覆函所載之內容，及苗
栗縣警察局鑑識組長郭守明所供述之情節，堪認上訴人等持至現場者係屬制式手槍及
子彈。依上訴人、陳國明所分別供述之情節，參酌上訴人所提出由呂雲富所交付之支
票一紙、呂雲富與上訴人於九十年八月三十日下午二時五十九分之通聯紀錄一份等證
據資料，堪認上訴人與呂雲富之間，及呂雲富與陳國明間，確有如原判決事實欄所載
之債務糾葛。依據邱仁威、林振宏、周宏國所分別供述之情節，及第一審法院至現場
履勘之結果，堪認上訴人事前即已知悉陳國明在現場之位置。且上訴人等人持槍進入
現場後，約十分鐘才射擊子彈，在此段期間，上訴人等人顯不可能未與陳國明交談，
並說明來意。是陳國明指稱上訴人係受呂雲富之通知而來，應非無稽等情，予以綜合
判斷。並敘明上訴人雖聲請再傳訊周宏國，然周宏國於偵查中就相關情節已供述明確
，而周宏國既係遭上訴人持槍抵住頭部，其於之前並曾見過上訴人，顯無誤認上訴人
之虞。況周宏國所述經過情形及現場相關位置，核與第一審法院至現場履勘之結果相
互符合，周宏國於偵查中所供各節，自堪採信。周宏國於偵查及警訊中之供述雖不盡
一致，然周宏國於偵查中係在指認室當面指認上訴人，且其於偵查中之供述較為具體
明確，自以其於偵查中之供述為可採。第一審並已先後傳拘周宏國而未到庭，有傳票
二紙、拘票一紙附卷可稽，因認並無再傳訊周宏國之必要。另證人鄧明賢、游忠水所
供述之情節，核與前述調查所得之證據資料不符，其等所為之供述不能為有利上訴人
之認定。游忠水對相關經過情節諉稱不知情，亦未曾為不利上訴人之供述。上訴人於
原審始辯稱：伊有可能遭游忠水與刑警共同陷害等語，不足採信，而亦無再傳喚游忠
水到庭調查之必要。因而撤銷第一審判決，改判論處上訴人共同未經許可持有手槍罪
刑，已於判決內說明其所憑之證據及其認定之理由，從形式上觀察，並無違背法令之
情形。按證據之取捨與證據之證明力如何，均屬事實審法院得自由裁量、判斷之職權
；苟其此項裁量、判斷，並不悖乎通常一般之人日常生活經驗之定則或論理法則，又
於判決內論其何以作此判斷之心證理由者，即不得任意指摘其為違法，而據為提起
第三審上訴之合法理由。原審綜合上述各項證據資料，認定上訴人確有前揭犯行等情
，乃其採證職權之合法行使，不容任意指為違法。又關於犯罪之細節，如非犯罪構成
之要素，而與犯罪同一性無關者，判決書縱未記載說明，如於判決並無影響，即無違
法可言。呂雲富究係以何種方式通知上訴人前往現場；上訴人所糾集之五、六名均屬
成年人等情，並非構成犯罪事實之要素，其於辨別犯罪之同一性並無影響。上訴意旨
(一)任意指摘原判決不當，並非有據。原判決已說明就周宏國所供各情，為如何斟酌取
捨之理由甚詳，而周宏國於警訊中就持槍歹徒之年齡，在其記憶所及範圍內為個人主
觀之判斷，縱與上訴人實際年齡有差異，然其與一般之人日常生活經驗法則，尚屬無
違；原判決認定係由與上訴人同行之不詳姓名成年男子持類似長槍之物，喝令林振宏
等人蹲下等情，核與林振宏於第一審供稱：持槍對伊等的，應該不是照片上之上訴人
（第一審卷第一八二頁），並無矛盾不符之處，周宏國、林振宏上開所供並非有利於
上訴人之證據。上訴意旨(三)任意指摘，亦非有據。刑事訴訟法第三百七十九條第十款
所謂應調查之證據，係指該證據與待證事實有重要關係，在客觀上應予調查者而言。
原判決已說明認定上訴人有前揭犯行，所依憑之證據及理由，及無必要再傳喚游忠水
到庭調查等情甚詳。則縱再傳喚游忠水到庭調查，亦非即能為有利上訴人之認定，尚
不得任意指摘原審有應調查之證據而未予調查之違法。況原審於最後審判期日調查證
據完畢開始辯論前，審判長問上訴人尚有何證據請求調查，上訴人答稱：「沒有」（
原審卷第一二九頁）。而本院為法律審，上訴人在本院又為此爭執，自非依據卷內資
料執為指摘之合法上訴第三審理由。上訴意旨對原審之論斷，究係違背何種法則或如
何適用法則不當，並未依據卷內資料具體指摘，徒憑己意，或就原判決已有說明之事
項，或就原審判斷證據證明力之合法職權行使，漫指其違法，重為單純事實上之爭執
，難謂係適法上訴第三審之理由，其上訴違背法律上之程式，應予駁回。
據上論結，應依刑事訴訟法第三百九十五條前段，判決如主文。
中      華      民      國    九十二    年      二      月     二十     日
                              最高法院刑事第三庭
                                  審判長法官  董  明  霈
                                        法官  林  茂  雄
                                        法官  王  居  財
                                        法官  張  祺  祥
                                        法官  吳  三  龍
      右正本證明與原本無異
                                              書  記  官
中      華      民      國    九十二    年      二      月    二十七    日


司法院資訊處製作；財團法人民間司法改革基金會備份。
